【裁判字號】    99,易,2042
【裁判日期】    990730
【裁判案由】    毒品危害防制條例
【裁判全文】
臺灣臺中地方法院刑事判決              99年度易字第2042號
公  訴  人  臺灣臺中地方法院檢察署檢察官
被      告  甲○○
上列被告因毒品危害防制條例案件，經檢察官提起公訴（99年度
毒偵字第1937號），於本院準備程序，被告就被訴事實為有罪之
陳述，經本院告知簡式審判程序意旨，並聽取當事人之意見後，
裁定改行簡式審判程序，本院判決如下：
    主    文
甲○○施用第二級毒品，處有期徒刑肆月，如易科罰金，以新臺
幣壹仟元折算壹日。
扣案之甲基安非他命壹包（驗餘淨重零點壹肆參壹公克，含無法
與毒品析離之包裝袋壹只），沒收銷燬之；另扣案之自製吸食器
壹組、電燈泡貳個，均沒收。
    犯罪事實
一、甲○○前因施用毒品案件，經裁定送觀察、勒戒後，認無繼
    續施用毒品之傾向，於民國九十七年三月二十八日執行完畢
    釋放。仍不思悔改，復基於施用第二級毒品甲基安非他命之
    犯意，於九十九年五月四日某時，在台中縣沙鹿鎮○○路六
    十巷三弄一０二之十二號住處，以用電燈泡燒烤甲基安非他
    命再吸食煙霧之方式，施用第二級毒品甲基安非他命一次。
    嗣於九十九年五月五日晚上八時三十分許，經警持搜索票在
    其上開位處執行搜索，當場扣得甲○○所有之甲基安非他命
    一包（驗餘淨重０．一四三一公克，含無法與毒品析離之包
    裝袋一只）、其所有供施用甲基安非他命用之自製吸食器一
    組、電燈泡二個。並經警將其送往光田醫療社團法人光田綜
    合醫院（下稱光田醫院）沙鹿院區抽血檢驗，結果呈安非他
    命陽性反應而查悉上情。
二、案經台中縣警察局清水分局報請臺灣臺中地方法院檢察署檢
    察官偵查起訴。
    理  由
壹、證據能力部分：
    按當事人、代理人或辯護人於法院調查證據時，知有第一百
    五十九條第一項不得為證據之情形，而未於言詞辯論終結前
    聲明異議者，視為有前項之同意，刑事訴訟法第一百五十九
    條之五第二項定有明文。此乃係基於證據資料愈豐富，愈有
    助於真實發現之理念，酌採當事人進行主義之證據處分權原
    則，並強化言詞辯論主義，透過當事人等到庭所為之法庭活
    動，在使訴訟程序順暢進行之要求下，承認傳聞證據於一定
    條件內，得具證據適格。此種「擬制同意」，因與同條第一
    項之明示同意有別，實務上常見當事人等係以「無異議」或
    「沒有意見」表示之，斯時倘該證據資料之性質，已經辯護
    人閱卷而知悉，或自起訴書、原審判決書之記載而了解，或
    偵、審中經檢察官、審判長、受命法官、受託法官告知，或
    被告逕為認罪答辯或有類似之作為、情況，即可認該相關人
    員於調查證據之時，知情而合於擬制同意之要件（最高法院
    九十六年度台上字第四一七四號判決要旨參照）。經查，本
    件檢察官、被告於本院審判期日均未對本院下述所引用之證
    據表示意見，且迄至言詞辯論終結前亦未聲明異議，本院審
    酌該等證據資料製作時之情況，尚無違法不當及證明力明顯
    過低之瑕疵，且為證明犯罪事實存否所必要，認為以之作為
    證據應屬適當，揆諸前開說明，自均具證據能力。
貳、實體部分：
一、上開施用第二級毒品甲基安非他命之事實，業據被告甲○○
    於本院審理時坦承不諱，且被告為警查獲後，經警將其送往
    光田醫院沙鹿院區抽血檢驗，結果呈安非他命陽性反應，此
    有該醫院出具之藥物濃度檢查報告單及證明書各一紙附卷可
    查；另上開扣案之透明結晶一包，經送請行政院衛生署草屯
    療養院鑑定結果，確實為第二級毒品甲基安非他命（驗餘淨
    重０．一四三一公克，含無法與毒品析離之包裝袋一只），
    有該院九十九年五月十三日草療鑑字第0990500104號鑑定書
    在卷可稽；此外，復有被告所有供其施用甲基安非他命所用
    之自製吸食器一組、電燈泡二個扣案可憑，足見被告自白與
    事實相符。本件事證明確，被告犯行堪以認定。
二、按施用第一、二級毒品為犯罪行為，毒品危害防制條例第十
    條定有處罰明文，故施用第一、二級毒品者，依前揭規定本
    應科以刑罰，惟基於刑事政策，對合於一定條件之施用者，
    依同條例第二十條、第二十三條之規定，施以觀察、勒戒或
    強制戒治之保安處分。又毒品危害防制條例於九十二年七月
    九日修正公布，自九十三年一月九日施行，其中第二十條、
    第二十三條將施用毒品之刑事處遇程序，區分為「初犯」及
    「五年內再犯」、「五年後再犯」。依其立法理由之說明：
    「初犯」，經觀察、勒戒或強制戒治後，應為不起訴處分或
    不付審理之裁定；經觀察、勒戒或強制戒治執行完畢釋放後
    ，「五年內再犯」者，因其再犯率甚高，原實施之觀察、勒
    戒及強制戒治既已無法收其實效，爰依法追訴或裁定交付審
    理。至於經觀察、勒戒或強制戒治執行完畢釋放後，「五年
    後再犯」者，前所實施之觀察、勒戒或強制戒治已足以遮斷
    其施用毒品之毒癮，為期自新及協助其斷除毒癮，仍適用「
    初犯」規定，先經觀察、勒戒或強制戒治之程序。從而依修
    正後之規定，僅限於「初犯」及「五年後再犯」一種情形，
    始應先經觀察、勒戒或強制戒治程序。倘被告於五年內已再
    犯，經依法追訴處罰，縱其第三次（或第三次以上）再度施
    用毒品之時間，在初犯經觀察、勒戒或強制戒治執行完畢釋
    放五年以後，已不合於「五年後再犯」之規定，且因已於「
    五年內再犯」，顯見其再犯率甚高，原實施觀察、勒戒或強
    制戒治，已無法收其實效，即應依該條例第十條處罰。至於
    第三次（或第三次以上）施用毒品之時間，是否宜有期間限
    制？以多久為適宜？則分屬刑事政策、專門醫學之範圍，非
    審判機關所能決定，有待循立法途徑解決（最高法院九十七
    年度第五次刑事庭會議、九十五年度第七次刑事庭會議決議
    參照）。經查，被告甲○○曾因施用毒品案件，經裁定送觀
    察、勒戒後，認無繼續施用毒品之傾向，於九十七年三月二
    十八日執行完畢釋放等情，有全國施用毒品案件紀錄表、臺
    灣高等法院被告前案紀錄表在卷可稽，是其於施用毒品案件
    經觀察、勒戒完畢，復另於五年內再犯毒品危害防制條例第
    十條之罪，本件事證明確，被告犯行洵堪認定。
三、查甲基安非他命係毒品危害防制條例第二條第二項第二款所
    定之第二級毒品，不得非法持有、施用。被告甲○○施用甲
    基安非他命一次，核其所為，係犯毒品危害防制條例第十條
    第二項之施用第二級毒品罪。被告施用毒品前持有第二級毒
    品甲基安非他命之行為，本應論以持有第二級毒品罪，惟持
    有後進而施用，其持有之低度行為應為施用之高度行為所吸
    收，不另論以持有罪責。爰審酌被告已有施用毒品前科（參
    卷附臺灣高等法院被告前案紀錄表，本院以九十九年度沙簡
    字第二八０號判處有期徒刑三月，現正執行中）、國中畢業
    之智識程度，其因施用毒品，經觀察、勒戒執行完畢後，仍
    不思戒惕，且無視於毒品對於自身健康之戕害及國家對於杜
    絕毒品犯罪之禁令，再次施用毒品，未見戒除惡習之決心，
    然念及被告犯後能坦承犯行，態度良好，其施用毒品並無危
    害他人，犯罪手段尚屬平和，暨施用毒品者均有相當程度之
    成癮性及心理依賴，其犯罪心態與一般刑事犯罪之本質並不
    相同，應側重適當之醫學治療及心理矯治為宜等一切情狀，
    量處如主文所示之刑，並諭知易科罰金之折算標準，以示懲
    儆。至扣案之甲基安非他命一包（驗餘淨重０．一四三一公
    克，含無法與毒品析離之包裝袋一只），依毒品危害防制條
    例第二條第二項第二款之規定，屬第二級之毒品，不問屬於
    犯人與否，爰依毒品危害防制條例第十八條第一項前段之規
    定，予以宣告沒收銷燬之；另扣案之自製吸食器一組、電燈
    泡二個，均為被告所有供其施用第二級毒品甲基安非他命所
    用之物，業據其陳明在卷（見本院卷內），均應依刑法第三
    十八條第一項第二款之規定宣告沒收。
據上論斷，應依刑事訴訟法第二百七十三條之一第一項、第二百
九十九條第一項前段，毒品危害防制條例第十條第二項、第十八
條第一項前段，刑法第十一條、第四十一條第一項前段、第三十
八條第一項第二款，判決如主文。
本案經檢察官乙○○到庭執行職務。
中    華    民    國    99    年    7     月    30    日
                  刑事第二庭    法  官  曾佩琦
如不服本判決應於收受判決後十日內向本院提出上訴書狀，並應
敘述具體理由；其未敘述上訴理由者，應於上訴期間屆滿後二十
日內向本院補提理由書（均須按他造當事人之人數附繕本）「切
勿逕送上級法院」。
以上正本證明與原本無異。
如不服本判決應於收受判決後十日內向本院提出上訴書狀，並應
敘述具體理由；其未敘述上訴理由者，應於上訴期間屆滿後二十
日內向本院補提理由書（均須按他造當事人之人數附繕本）「切
勿逕送上級法院」。
                                書記官  林念慈
中    華    民    國    99    年    7     月    30    日
附錄本案論罪科刑法條：
【毒品危害防制條例第十條第二項】
  施用第二級毒品者，處三年以下有期徒刑。

司法院資訊處製作；財團法人民間司法改革基金會備份。
